---
output: github_document
---

<!-- README.md is generated from README.Rmd. Please edit that file -->

```{r, include = FALSE}
knitr::opts_chunk$set(
  collapse = TRUE, warning = FALSE, error = FALSE, message = FALSE,
  comment = "#>"
)
```

# EMISSÃO DE CO~2~ DO SOLO EM ÁREAS AGRÍCOLAS: ABORDAGEM EM APRENDIZADO DE MÁQUINA ESTATÍSTICO

## Autor: Prof. Dr. [Alan Rodrigo Panosso](https://www.fcav.unesp.br/#!/alan)
##### E-mail: alan.panosso@unesp.br 
##### Departamento de Engenharia e Ciências Exatas
##### UNESP - Câmpus de Jaboticabal

## Objetivo

O objetivo do repositório `tese-fco2-ml-2023` é promover a transparência, a reprodutibilidade e a colaboração em pesquisa. Você é incentivado a explorar o código-fonte, utilizar os dados e contribuir com melhorias, se desejar. Sinta-se à vontade para entrar em contato caso tenha alguma dúvida ou precise de mais informações sobre minha pesquisa.

## Contribuições

Contribuições são bem-vindas! Se você deseja colaborar com melhorias nos códigos, correções de erros ou qualquer outro aprimoramento, sinta-se à vontade para abrir uma solicitação de `pull request`.

## Licença

Este projeto é licenciado sob `MIT License`. Consulte o arquivo [LICENSE](https://github.com/arpanosso/tese-fco2-ml-2023/blob/master/LICENSE.md) para obter mais detalhes.

## Base de dados

Apresentação do pacote `fco2r` construído para  facilitar a divulgação e análise dos resultados obtidos ao longo de mais de 20 anos de ensaios em campo. Este pacote, permite a visualização dos dados, a execução de análises estatísticas avançadas e a geração de gráficos interativos para tornar os resultados mais acessíveis e compreensíveis para a comunidade científica.

### Intalação

Você pode instalar uma versão de desenvolvimento do pacote `fco2r` a partir do [GitHub](https://github.com/) com os seguintes comandos:

```{r,eval=FALSE}
# install.packages("devtools")
# devtools::install_github("arpanosso/fco2r")
```

### Problemas na instalação:

Possíveis problemas na instalação do pacote podem ser sanados com os seguintes comandos:

```{r}
# Sys.getenv("GITHUB_PAT")
# Sys.unsetenv("GITHUB_PAT")
# Sys.getenv("GITHUB_PAT")
```

### Carregando o pacote

```{r}
library(fco2r)
```


### Conhecendo a base de dados de emissão de CO~2~ do solo

Base proveniente de ensaios de campo.

```{r}
help(data_fco2)
dplyr::glimpse(data_fco2)
```


Vamos conhecer, um pouco mais a nossa base de dados.

```{r}
skimr::skim(data_fco2)
```

### Alguns gráficos a respeito de nossa variável alvo, emissão de CO~2~ do solo (FCO~2~).

```{r,fig.width=15, fig.height=10}
library(magrittr)
library(patchwork)
ggplot2::theme_set(ggplot2::theme_bw())
fco2_histograma <- data_fco2 %>% 
  tidyr::drop_na() %>% 
  ggplot2::ggplot(ggplot2::aes(x=FCO2, y=..density..)) +
  ggplot2::geom_histogram(col="black",fill="gray") +
  ggplot2::geom_density(fill="blue",alpha=.08)

fco2_boxplot <- data_fco2 %>% 
  tidyr::drop_na() %>% 
  ggplot2::ggplot(ggplot2::aes(x=FCO2)) +
  ggplot2::geom_boxplot(fill="lightgray") + 
  ggplot2::coord_cartesian(ylim=c(-.9,.9))

fco2_qqplot <- data_fco2 %>% 
  tidyr::drop_na() %>% 
  ggplot2::ggplot(ggplot2::aes(sample=FCO2)) +
  ggplot2::stat_qq(shape=1,size=1,color="black")+
  ggplot2::stat_qq_line(col="red")

fco2_qqplot | (fco2_histograma)/(fco2_boxplot)
```




### Conhecendo a base de dados de concentração de CO~2~ atmosférico, oriundo do sensor NASA-OCO2.
```{r}
help(oco2_br)
dplyr::glimpse(oco2_br)
```


```{r}
# Mapas no R
library(geobr)
library(tidyverse)
library(ggspatial)

estados <- read_state(code_state = "all")

muni <- read_municipality()
ms <- muni %>% 
  filter(abbrev_state == "MS")
sp <- muni %>% 
  filter(abbrev_state == "SP")

fsp<-if_else(sp$name_muni == "Jaboticabal" | 
             sp$name_muni == "Guariba" |
             sp$name_muni == "Padrópolis" |
             sp$name_muni == "Rincão"|
             sp$name_muni == "Mococa"|
             sp$name_muni == "Ilha Solteira"
             ,"red","lightyellow")

fms<-if_else(ms$name_muni == "Aparecida Do Taboado" | 
             ms$name_muni == "Selvíria"|
             ms$name_muni == "Dourados"   
             ,"red","lightyellow")

sp_ <- read_state() %>% 
      filter(abbrev_state == "SP")

ms_ <- read_state() %>% 
      filter(abbrev_state == "MS")

ggplot(estados) + 
  geom_sf(fill="lightyellow")+
  theme_minimal() + 
  annotation_scale(location="bl")+
  annotation_north_arrow(location="tr",
                         style = north_arrow_nautical(),
                         width = unit(2,"cm"),
                         height = unit(2,"cm"))+
  geom_sf(data= sp, fill=fsp,col=fsp) +
  geom_sf(data=sp_,fill="transparent") +
  geom_sf(data= ms, fill=fms,col=fms) +
  geom_sf(data=ms_,fill="transparent")
```
