---
output: github_document
---

<!-- README.md is generated from README.Rmd. Please edit that file -->

```{r, include = FALSE}
knitr::opts_chunk$set(
  collapse = TRUE, warning = FALSE, error = FALSE, message = FALSE,
  comment = "#>"
)
```

# EMISSÃO DE CO~2~ DO SOLO EM ÁREAS AGRÍCOLAS: ABORDAGEM EM APRENDIZADO DE MÁQUINA ESTATÍSTICO

## Autor: Prof. Dr. [Alan Rodrigo Panosso](https://www.fcav.unesp.br/#!/alan)
##### E-mail: alan.panosso@unesp.br 
##### Departamento de Engenharia e Ciências Exatas
##### UNESP - Câmpus de Jaboticabal

## Objetivo

O objetivo do repositório `tese-fco2-ml-2023` é promover a transparência, a reprodutibilidade e a colaboração em pesquisa. Você é incentivado a explorar o código-fonte, utilizar os dados e contribuir com melhorias, se desejar. Sinta-se à vontade para entrar em contato caso tenha alguma dúvida ou precise de mais informações sobre minha pesquisa.

## Contribuições

Contribuições são bem-vindas! Se você deseja colaborar com melhorias nos códigos, correções de erros ou qualquer outro aprimoramento, sinta-se à vontade para abrir uma solicitação de `pull request`.

## Licença

Este projeto é licenciado sob `MIT License`. Consulte o arquivo [LICENSE](https://github.com/arpanosso/tese-fco2-ml-2023/blob/master/LICENSE.md) para obter mais detalhes.

## Base de dados

Apresentação do pacote `fco2r` construído para  facilitar a divulgação e análise dos resultados obtidos ao longo de mais de 20 anos de ensaios em campo. Este pacote, permite a visualização dos dados, a execução de análises estatísticas avançadas e a geração de gráficos interativos para tornar os resultados mais acessíveis e compreensíveis para a comunidade científica.

### Instalação

Você pode instalar uma versão de desenvolvimento do pacote `fco2r` a partir do [GitHub](https://github.com/) com os seguintes comandos:

```{r,eval=FALSE}
# install.packages("devtools")
# devtools::install_github("arpanosso/fco2r")
```

### Problemas na instalação:

Possíveis problemas na instalação do pacote podem ser sanados com os seguintes comandos:

```{r}
# Sys.getenv("GITHUB_PAT")
# Sys.unsetenv("GITHUB_PAT")
# Sys.getenv("GITHUB_PAT")
```

### Carregando os pacotes

```{r}
library(fco2r)
library(tidyverse)
library(patchwork)
library(ggspatial)
library(readxl)
library(skimr)
library(tidymodels)
library(ISLR)
library(modeldata)
library(vip)
library(ggpubr)
```


### Conhecendo a base de dados de emissão de CO~2~ do solo

Base proveniente de ensaios de campo.

```{r}
help(data_fco2)
glimpse(data_fco2)
```


Vamos conhecer, um pouco mais a nossa base de dados.

```{r}
skimr::skim(data_fco2)
```

### Alguns gráficos a respeito de nossa variável alvo, emissão de CO~2~ do solo (FCO~2~).

```{r,fig.width=15, fig.height=10}
theme_set(theme_bw())
fco2_histograma <- data_fco2 %>% 
  drop_na() %>% 
  ggplot(aes(x=FCO2, y=..density..)) +
  geom_histogram(col="black",fill="gray") +
  geom_density(fill="blue",alpha=.08)

fco2_boxplot <- data_fco2 %>% 
  drop_na() %>% 
  ggplot(aes(x=FCO2)) +
  geom_boxplot(fill="lightgray") + 
  coord_cartesian(ylim=c(-.9,.9))

fco2_qqplot <- data_fco2 %>% 
  drop_na() %>% 
  ggplot(aes(sample=FCO2)) +
  stat_qq(shape=1,size=1,color="black")+
  stat_qq_line(col="red")

fco2_qqplot | (fco2_histograma)/(fco2_boxplot)
```

### Aplicando a transformação logarítmica nos dados de FCO~2~

```{r,fig.width=15, fig.height=10}
ggplot2::theme_set(theme_bw())

fco2_histograma <- data_fco2 %>% 
  drop_na() %>% 
  ggplot(aes(x=log(FCO2), y=..density..)) +
  geom_histogram(col="black",fill="gray") +
  geom_density(fill="red",alpha=.08)

fco2_boxplot <- data_fco2 %>% 
  drop_na() %>% 
  ggplot(aes(x=log(FCO2))) +
  geom_boxplot(fill="orange") + 
  coord_cartesian(ylim=c(-.9,.9))

fco2_qqplot <- data_fco2 %>% 
  drop_na() %>% 
  ggplot(aes(sample=log(FCO2))) +
  stat_qq(shape=1,size=1,color="black")+
  stat_qq_line(col="blue")

fco2_qqplot | (fco2_histograma)/(fco2_boxplot)
```

```{r}
# brasil_geobr <- geobr::read_country()
# estados <- read_state(code_state = "all")
# write_rds(estados,"data/estados.rds")
# write_rds(brasil_geobr,"data/brasil_geobr.rds")
estados <- read_rds("data/estados.rds")
```


```{r}
# muni <- read_municipality()
# write_rds(muni,"data/municipios.rds")
muni <- read_rds("data/municipios.rds")

sp <- muni %>% 
  filter(abbrev_state == "SP")

ms <- muni %>% 
  filter(abbrev_state == "MS")

sp_ms <- muni %>% 
  filter(abbrev_state == "SP" | abbrev_state == "MS")

fsp<-if_else(sp$name_muni == "Jaboticabal" | 
             sp$name_muni == "Guariba" |
             sp$name_muni == "Padrópolis" |
             sp$name_muni == "Rincão"|
             sp$name_muni == "Mococa"|
             sp$name_muni == "Ilha Solteira"
             ,"red","lightyellow")

fms<-if_else(ms$name_muni == "Aparecida Do Taboado" | 
             ms$name_muni == "Selvíria"|
             ms$name_muni == "Dourados"   
             ,"red","lightyellow")

sp_ <- estados %>% 
      filter(abbrev_state == "SP")

ms_ <- estados %>% 
      filter(abbrev_state == "MS")

ggplot(sp_ms) + 
  geom_sf(fill="lightyellow")+
  theme_minimal() + 
  annotation_scale(location="bl")+
  annotation_north_arrow(location="tr",
                         style = north_arrow_nautical(),
                         width = unit(2,"cm"),
                         height = unit(2,"cm")) +
  geom_sf(data= sp, fill=fsp,col=fsp) +
  geom_sf(data=sp_,fill="transparent") +
  geom_sf(data= ms, fill=fms,col=fms) +
  geom_sf(data=ms_,fill="transparent")
```

### Conhecendo a base de dados de concentração de CO~2~ atmosférico, oriundo do sensor NASA-OCO2.
```{r}
help(oco2_br)
glimpse(oco2_br)
```

### Breve resumo do banco de dados de X~CO2~
```{r}
skimr::skim(oco2_br)
```

### Manipulando a base `oco2_br` para criação das variáveis temporais e ajuste de unidade de xco2.

```{r}
oco2_br <- oco2_br  %>% 
        mutate(
           xco2 = xco2_moles_mole_1*1e06,
           data = ymd_hms(time_yyyymmddhhmmss),
           ano = year(data),
           mes = month(data),
           dia = day(data),
           dia_semana = wday(data))
```

Mapa das leituras do satélite OCO2-NASA

```{r}
source("R/graficos.R")
brasil_geobr <- read_rds("data/brasil_geobr.rds")
brasil_geobr %>% 
  ggplot() +
  geom_sf(fill="white", color="black",
          size=.15, show.legend = FALSE) +
  tema_mapa() +
  geom_point(data=oco2_br %>%  
                        sample_n(20000) ,
             aes(x=longitude,y=latitude),
             shape=1,
             col="red",
             alpha=01)+
  labs(x="Longitude",y="Latitude")
```


```{r,fig.width=15, fig.height=10}
xco2_histograma <- oco2_br %>% 
  drop_na() %>% 
  ggplot(aes(x=xco2, y=..density..)) +
  geom_histogram(col="black",fill="gray") +
  geom_density(fill="aquamarine2",alpha=.08)

xco2_boxplot <- oco2_br %>% 
  drop_na() %>% 
  ggplot(aes(x=xco2)) +
  geom_boxplot(fill="aquamarine4") + 
  coord_cartesian(ylim=c(-.9,.9))

xco2_qqplot <- oco2_br %>% 
  drop_na() %>% 
  ggplot(aes(sample=xco2)) +
  stat_qq(shape=1,size=1,color="black")+
  stat_qq_line(col="purple",lwd=2)

xco2_qqplot | (xco2_histograma)/(xco2_boxplot)
```

```{r}
# Definindo o plano de multisession
future::plan("multisession")
```


```{r}
oco2_br  %>%  
  ggplot(aes(x=data,y=XCO2)) +
  geom_point(shape=21,color="black",fill="gray") +
  geom_smooth(method = "lm") +
  stat_regline_equation(ggplot2::aes(
  label =  paste(..eq.label.., ..rr.label.., sep = "*plain(\",\")~~")))
```


```{r}
visdat::vis_miss(data_fco2)
```

## Listando as datas dos arquivos
```{r}
lista_data_fco2 <- unique(data_fco2$data)
lista_data_oco2 <- unique(oco2_br$data)
datas_fco2 <- paste0(lubridate::year(lista_data_fco2),"-",lubridate::month(lista_data_fco2)) %>% unique()

datas_oco2 <- paste0(lubridate::year(lista_data_oco2),"-",lubridate::month(lista_data_oco2)) %>% unique()
datas <- datas_fco2[datas_fco2 %in% datas_oco2]
```


Chaves para mesclagem

```{r}
fco2 <- data_fco2 %>% 
  mutate(ano_mes = paste0(lubridate::year(data),"-",lubridate::month(data))) %>% 
  dplyr::filter(ano_mes %in% datas)

xco2 <- oco2_br %>%   
  mutate(ano_mes=paste0(ano,"-",mes)) %>% 
  dplyr::filter(ano_mes %in% datas)
```

Coordenadas das cidades

```{r}
unique(xco2$ano_mes)[unique(xco2$ano_mes) %>% order()] == 
unique(fco2$ano_mes)[unique(fco2$ano_mes) %>% order()]
```



```{r}
data_set <- left_join(fco2 %>% 
            mutate(ano = lubridate::year(data),
                   mes = lubridate::month(data)
                   ), 
          xco2 %>% 
            select(data,mes,dia,longitude,latitude,XCO2,fluorescence_radiance_757nm_idp_ph_sec_1_m_2_sr_1_um_1,fluorescence_radiance_771nm_idp_ph_sec_1_m_2_sr_1_um_1, ano_mes), by = "ano_mes") %>% 
  mutate(dist = sqrt((longitude-(-51.423519))^2+(latitude-(-20.362911))^2),
         SIF = (fluorescence_radiance_757nm_idp_ph_sec_1_m_2_sr_1_um_1*2.6250912*10^(-19)  + 1.5*fluorescence_radiance_771nm_idp_ph_sec_1_m_2_sr_1_um_1* 2.57743*10^(-19))/2)


data_set<-data_set %>%
  select(-fluorescence_radiance_757nm_idp_ph_sec_1_m_2_sr_1_um_1, -fluorescence_radiance_771nm_idp_ph_sec_1_m_2_sr_1_um_1 )  %>% 
  filter(dist <= .16, FCO2 <= 30 ) 
```

```{r}
visdat::vis_miss(data_set)
```

```{r}
tab_medias <- data_set %>% 
  # mutate(SIF = ifelse(SIF <=0, mean(data_set$SIF, na.rm=TRUE),SIF)) %>% 
  group_by(ano_mes, cultura) %>% 
  summarise(FCO2 = mean(FCO2, na.rm=TRUE),
            XCO2 = mean(XCO2, na.rm=TRUE),
            SIF = mean(SIF, na.rm=TRUE))

tab_medias %>% 
  ggplot(aes(x=XCO2, y=SIF,color=cultura)) +
  geom_point()+
  geom_smooth(method = "lm")+
  theme_bw()
```

```{r}
tab_medias %>% 
  ggplot(aes(x=XCO2, y=FCO2,col=cultura)) +
  geom_point()+
  geom_smooth(method = "lm")+
  theme_bw()
```

```{r}
tab_medias %>% 
  ggplot(aes(y=FCO2, x=SIF, color=cultura)) +
  geom_point()+
  geom_smooth(method = "lm") +
  theme_bw()
```

```{r}
data_set_temporal <- data_set %>% 
  filter(experimento == "Temporal")

data_set_espacial <- data_set %>% 
  filter(experimento == "Espacial")
```


# Carregando dados Meteorológicos de Ilha Solteira

```{r}
dados_estacao <- read_excel("data-raw/xlsx/estacao_meteorologia_ilha_solteira.xlsx", na = "NA") 
glimpse(dados_estacao)
dados_estacao <- dados_estacao %>% 
                   drop_na()
visdat::vis_miss(dados_estacao)
data_set_est_isa <- left_join(data_set %>% 
                         rename(data=data.x), dados_estacao, by = "data") %>%                           mutate(range_T = Tmax-Tmin) 
```



# Terceira Aproximação

- Alvo: FCO2 
- restrição dados após 2014
- Features: Atributos do Solo + Xco2 e SIF + Dados da Estação de ISA
- Modelo mais simples e geral
- Testar 3 métodos baseados em árvores de decisão


### visualização do banco de dados 

```{r}
visdat::vis_miss(data_set_est_isa)
```

### Definindo a Base de treino e teste
```{r}
data_set_ml <- data_set_est_isa  # <-------
fco2_initial_split <- initial_split(data_set_ml, prop = 0.75)
```

```{r}
fco2_train <- training(fco2_initial_split)
# fco2_test <- testing(fco2_initial_split)
# visdat::vis_miss(fco2_test)
fco2_train  %>% 
  ggplot(aes(x=FCO2, y=..density..))+
  geom_histogram(bins = 30, color="black",  fill="lightgray")+
  geom_density(alpha=.05,fill="red")+
  theme_bw() +
  labs(x="FCO2 - treino", y = "Densidade")
```


```{r}
fco2_testing <- testing(fco2_initial_split)
fco2_testing  %>% 
  ggplot(aes(x=FCO2, y=..density..))+
  geom_histogram(bins = 30, color="black",  fill="lightgray")+
  geom_density(alpha=.05,fill="blue")+
  theme_bw() +
  labs(x="FCO2 - teste", y = "Densidade")
```

```{r}
fco2_train   %>%    select(FCO2:HLIFS,XCO2,SIF,Tmed:inso) %>% 
  mutate(range_T = Tmax-Tmin) %>% select(-c(Tmax,Tmin,Umax,Umin,Dir_vel)) %>%   select(where(is.numeric)) %>%
  drop_na() %>% 
  cor()  %>%  
  corrplot::corrplot()
```
### data prep
```{r}
fco2_recipe <- recipe(FCO2 ~ ., 
                      data = fco2_train %>% 
                        select(cultura, manejo, cobertura, FCO2:HLIFS,XCO2,SIF,Tmed:inso) 
) %>%  
  step_normalize(all_numeric_predictors())  %>% 
  step_novel(all_nominal_predictors()) %>% 
  step_zv(all_predictors()) %>%
  #step_naomit(c(Ts, Us)) %>% 
  step_impute_median(where(is.numeric)) %>% # inputação da mediana nos numéricos
  #step_poly(c(Us,Ts), degree = 2)  %>%  
  step_dummy(all_nominal_predictors())
bake(prep(fco2_recipe), new_data = NULL)
```

```{r}
visdat::vis_miss(bake(prep(fco2_recipe), new_data = NULL))
```
### Reamostragem definida e será padrão para todos os modelos

```{r}
fco2_resamples <- vfold_cv(fco2_train, v = 5) # 10 fold
grid <- grid_regular(
  penalty(range = c(-8, 0)),
  levels = 20
)
```

## Árvore de Decisão

### Definição do modelo
```{r}
fco2_dt_model <- decision_tree(
  cost_complexity = tune(),
  tree_depth = tune(),
  min_n = tune()
)  %>%  
  set_mode("regression")  %>%  
  set_engine("rpart")
```


### Workflow
```{r}
fco2_dt_wf <- workflow()   %>%  
  add_model(fco2_dt_model) %>% 
  add_recipe(fco2_recipe)
```

### Criando a matriz (grid) com os valores de hiperparâmetros a serem testados

```{r}
grid_dt <- grid_random(
  cost_complexity(c(-6, -4)),
  tree_depth(range = c(8, 18)),
  min_n(range = c(42, 52)),
  size = 10 # <-----------------------------
)
glimpse(grid_dt)
```
### Tuning de hiperparâmetros

```{r}
fco2_dt_tune_grid <- tune_grid(
  fco2_dt_wf,
  resamples = fco2_resamples,
  grid = grid_dt,
  metrics = metric_set(rmse)
)
```

```{r}
autoplot(fco2_dt_tune_grid)
```
```{r}
collect_metrics(fco2_dt_tune_grid)
```


### Desempenho dos modelos finais

```{r}
fco2_dt_best_params <- select_best(fco2_dt_tune_grid, "rmse")
fco2_dt_wf <- fco2_dt_wf %>% finalize_workflow(fco2_dt_best_params)
fco2_dt_last_fit <- last_fit(fco2_dt_wf, fco2_initial_split)
```

### Criando os preditos

```{r}
fco2_test_preds <- bind_rows(
  collect_predictions(fco2_dt_last_fit)  %>%   mutate(modelo = "dt")
)

fco2_test <- testing(fco2_initial_split)
visdat::vis_miss(fco2_test)
```

```{r}
fco2_test_preds %>% 
  ggplot(aes(x=.pred, y=FCO2)) +
  geom_point()+
  theme_bw() +
  geom_smooth(method = "lm") +
  stat_regline_equation(ggplot2::aes(
  label =  paste(..eq.label.., ..rr.label.., sep = "*plain(\",\")~~"))) 
```

# Importância

```{r}
fco2_dt_last_fit_model <-fco2_dt_last_fit$.workflow[[1]]$fit$fit
vip(fco2_dt_last_fit_model)
```

## Métricas

```{r}
da <- fco2_test_preds %>% 
  filter(FCO2 > 0, .pred>0 )

my_r <- cor(da$FCO2,da$.pred)
my_r2 <- my_r*my_r
my_mse <- Metrics::mse(da$FCO2,da$.pred)
my_rmse <- Metrics::rmse(da$FCO2,
                         da$.pred)
my_mae <- Metrics::mae(da$FCO2,da$.pred)
my_mape <- Metrics::mape(da$FCO2,da$.pred)*100


fco2_test_preds %>% 
  ggplot(aes(x=FCO2,y=.pred))+
  geom_point()+
  geom_smooth(method = "lm")+
  stat_regline_equation(ggplot2::aes(
    label =  paste(..eq.label.., ..rr.label.., sep = "*plain(\",\")~~")),size=5)
  # ggplot2::annotate('text',x=10.4,y=16.7,label=paste0('RMSE = ',round(my_rmse,2),', MAPE = '
  #                                                     ,round(my_mape,2),'%'),size=5)+
  # theme_bw()
vector_of_metrics <- c(r=my_r, R2=my_r2, MSE=my_mse, RMSE=my_rmse, MAE=my_mae, MAPE=my_mape)
print(data.frame(vector_of_metrics))
```

## Random Forest

### Definição do modelo
```{r}
fco2_rf_model <- rand_forest(
  min_n = tune(),
  mtry = tune(),
  trees = tune()
)   %>%  
  set_mode("regression")  %>% 
  set_engine("randomForest")
```

### Workflow

```{r}
fco2_rf_wf <- workflow()   %>%  
  add_model(fco2_rf_model) %>%  
  add_recipe(fco2_recipe)
```

### Tune
```{r}
grid_rf <- grid_random(
  min_n(range = c(20, 30)),
  mtry(range = c(10,20)),
  trees(range = c(769,1500) ),
  size = 10 #<-----------------------
)
```

```{r}
fco2_rf_tune_grid <- tune_grid(
 fco2_rf_wf,
  resamples = fco2_resamples,
  grid = grid_rf,
  metrics = metric_set(rmse)
) 
autoplot(fco2_rf_tune_grid)
```

```{r}
collect_metrics(fco2_rf_tune_grid)
```

### Desempenho modelo final
```{r}
fco2_rf_best_params <- select_best(fco2_rf_tune_grid, "rmse")
fco2_rf_wf <- fco2_rf_wf %>% finalize_workflow(fco2_rf_best_params)
fco2_rf_last_fit <- last_fit(fco2_rf_wf, fco2_initial_split)
```

### Criando os preditos

```{r}
fco2_test_preds <- bind_rows(
  collect_predictions(fco2_rf_last_fit)  %>%   mutate(modelo = "rf")
)

fco2_test <- testing(fco2_initial_split)
visdat::vis_miss(fco2_test)
```

```{r}
fco2_test_preds %>% 
  ggplot(aes(x=.pred, y=FCO2)) +
  geom_point()+
  theme_bw() +
  geom_smooth(method = "lm") +
  stat_regline_equation(ggplot2::aes(
  label =  paste(..eq.label.., ..rr.label.., sep = "*plain(\",\")~~"))) 
```

# Importância

```{r}
fco2_rf_last_fit_model <-fco2_rf_last_fit$.workflow[[1]]$fit$fit
vip(fco2_rf_last_fit_model)
```
## Métricas

```{r}
da <- fco2_test_preds %>% 
  filter(FCO2 > 0, .pred>0 )

my_r <- cor(da$FCO2,da$.pred)
my_r2 <- my_r*my_r
my_mse <- Metrics::mse(da$FCO2,da$.pred)
my_rmse <- Metrics::rmse(da$FCO2,
                         da$.pred)
my_mae <- Metrics::mae(da$FCO2,da$.pred)
my_mape <- Metrics::mape(da$FCO2,da$.pred)*100


fco2_test_preds %>% 
  ggplot(aes(x=FCO2,y=.pred))+
  geom_point()+
  geom_smooth(method = "lm")+
  stat_regline_equation(ggplot2::aes(
    label =  paste(..eq.label.., ..rr.label.., sep = "*plain(\",\")~~")),size=5)
  # ggplot2::annotate('text',x=10.4,y=16.7,label=paste0('RMSE = ',round(my_rmse,2),', MAPE = '
  #                                                     ,round(my_mape,2),'%'),size=5)+
  # theme_bw()
vector_of_metrics <- c(r=my_r, R2=my_r2, MSE=my_mse, RMSE=my_rmse, MAE=my_mae, MAPE=my_mape)
print(data.frame(vector_of_metrics))
```


## Boosting gradient tree (xgb)

```{r}
cores = 4
fco2_xgb_model <- boost_tree(
  mtry = 0.8, 
  trees = tune(), # <---------------
  min_n = 5, 
  tree_depth = 4,
  loss_reduction = 0, # lambda
  learn_rate = tune(), # epsilon
  sample_size = 0.8
)  %>%   
  set_mode("regression")  %>% 
  set_engine("xgboost", nthread = cores, counts = FALSE)
```

```{r}
fco2_xgb_wf <- workflow()  %>%  
  add_model(fco2_xgb_model) %>%  
  add_recipe(fco2_recipe)
```


```{r}
grid_xgb <- expand.grid(
  learn_rate =  c(0.05, 0.3),
  trees = c(2, 250, 500)
)
```

#### Passo 1

```{r}
fco2_xgb_tune_grid <- tune_grid(
 fco2_xgb_wf,
  resamples = fco2_resamples,
  grid = grid_xgb,
  metrics = metric_set(rmse)
)
autoplot(fco2_xgb_tune_grid)
```

```{r}
fco2_xgb_tune_grid   %>%   show_best(metric = "rmse", n = 6)
```

```{r}
fco2_xgb_select_best_passo1 <- fco2_xgb_tune_grid %>% 
  select_best(metric = "rmse")
fco2_xgb_select_best_passo1
```
#### Passo 2
```{r}
fco2_xgb_model <- boost_tree(
  mtry = 0.8,
  trees = fco2_xgb_select_best_passo1$trees,
  min_n = tune(),
  tree_depth = tune(), 
  loss_reduction = 0, 
  learn_rate = fco2_xgb_select_best_passo1$learn_rate, 
  sample_size = 0.8
) %>% 
  set_mode("regression")  %>% 
  set_engine("xgboost", nthread = cores, counts = FALSE)

#### Workflow
fco2_xgb_wf <- workflow() %>%  
    add_model(fco2_xgb_model)   %>%   
    add_recipe(fco2_recipe)

#### Grid
fco2_xgb_grid <- expand.grid(
  tree_depth = c(1, 3, 4), 
  min_n = c(5, 30, 60)
)

fco2_xgb_tune_grid <- fco2_xgb_wf   %>%   
  tune_grid(
    resamples =fco2_resamples,
    grid = fco2_xgb_grid,
    control = control_grid(save_pred = TRUE, verbose = FALSE, allow_par = TRUE),
    metrics = metric_set(rmse)
  )

#### Melhores hiperparâmetros
autoplot(fco2_xgb_tune_grid)
```
```{r}
fco2_xgb_tune_grid  %>%   show_best(metric = "rmse", n = 5)
fco2_xgb_select_best_passo2 <- fco2_xgb_tune_grid  %>%   select_best(metric = "rmse")
fco2_xgb_select_best_passo2
```

## Passo 3
```{r}
fco2_xgb_model <- boost_tree(
  mtry = 0.8,
  trees = fco2_xgb_select_best_passo1$trees,
  min_n = fco2_xgb_select_best_passo2$min_n,
  tree_depth = fco2_xgb_select_best_passo2$tree_depth, 
  loss_reduction =tune(), 
  learn_rate = fco2_xgb_select_best_passo1$learn_rate, 
  sample_size = 0.8
)  %>%  
  set_mode("regression")  %>%  
  set_engine("xgboost", nthread = cores, counts = FALSE)

#### Workflow
fco2_xgb_wf <- workflow()  %>%   
    add_model(fco2_xgb_model)  %>%   
    add_recipe(fco2_recipe)

#### Grid
fco2_xgb_grid <- expand.grid(
  loss_reduction = c(0.01, 0.05, 1, 2, 4, 8)
)

fco2_xgb_tune_grid <- fco2_xgb_wf   %>%   
  tune_grid(
    resamples = fco2_resamples,
    grid = fco2_xgb_grid,
    control = control_grid(save_pred = TRUE, verbose = FALSE, allow_par = TRUE),
    metrics = metric_set(rmse)
  )

#### Melhores hiperparâmetros
autoplot(fco2_xgb_tune_grid)
```
```{r}
fco2_xgb_tune_grid   %>%   show_best(metric = "rmse", n = 5)
fco2_xgb_select_best_passo3 <- fco2_xgb_tune_grid %>% select_best(metric = "rmse")
fco2_xgb_select_best_passo3
```

### Passo 4
```{r}
fco2_xgb_model <- boost_tree(
  mtry = tune(),
  trees = fco2_xgb_select_best_passo1$trees,
  min_n = fco2_xgb_select_best_passo2$min_n,
  tree_depth = fco2_xgb_select_best_passo2$tree_depth, 
  loss_reduction = fco2_xgb_select_best_passo3$loss_reduction, 
  learn_rate = fco2_xgb_select_best_passo1$learn_rate, 
  sample_size = tune()
)%>%  
  set_mode("regression")  |> 
  set_engine("xgboost", nthread = cores, counts = FALSE)

#### Workflow
fco2_xgb_wf <- workflow()  %>%   
    add_model(fco2_xgb_model)  %>%   
    add_recipe(fco2_recipe)

#### Grid
fco2_xgb_grid <- expand.grid(
    sample_size = seq(0.5, 1.0, length.out = 2), ## <---
    mtry = seq(0.1, 1.0, length.out = 2) ## <---
)

fco2_xgb_tune_grid <- fco2_xgb_wf   %>%   
  tune_grid(
    resamples = fco2_resamples,
    grid = fco2_xgb_grid,
    control = control_grid(save_pred = TRUE, verbose = FALSE, allow_par = TRUE),
    metrics = metric_set(rmse)
  )

autoplot(fco2_xgb_tune_grid)
```

```{r}
fco2_xgb_tune_grid  |>  show_best(metric = "rmse", n = 5)
fco2_xgb_select_best_passo4 <- fco2_xgb_tune_grid   %>%   select_best(metric = "rmse")
fco2_xgb_select_best_passo4
```


### Passo 5

```{r}
fco2_xgb_model <- boost_tree(
  mtry = fco2_xgb_select_best_passo4$mtry,
  trees = tune(),
  min_n = fco2_xgb_select_best_passo2$min_n,
  tree_depth = fco2_xgb_select_best_passo2$tree_depth, 
  loss_reduction = fco2_xgb_select_best_passo3$loss_reduction, 
  learn_rate = tune(), 
  sample_size = fco2_xgb_select_best_passo4$sample_size
) |> 
  set_mode("regression")  %>%  
  set_engine("xgboost", nthread = cores, counts = FALSE)

#### Workflow
fco2_xgb_wf <- workflow() %>%   
    add_model(fco2_xgb_model)  %>%   
    add_recipe(fco2_recipe)

#### Grid
fco2_xgb_grid <- expand.grid(
    learn_rate = c(0.05, 0.10, 0.15, 0.25),
    trees = c(100, 250, 500)
)

fco2_xgb_tune_grid <- fco2_xgb_wf   %>%   
  tune_grid(
    resamples = fco2_resamples,
    grid = fco2_xgb_grid,
    control = control_grid(save_pred = TRUE, verbose = FALSE, allow_par = TRUE),
    metrics = metric_set(rmse)
  )

#### Melhores hiperparâmetros
autoplot(fco2_xgb_tune_grid)
```

```{r}
fco2_xgb_tune_grid  %>%   show_best(metric = "rmse", n = 5)
fco2_xgb_select_best_passo5 <- fco2_xgb_tune_grid   %>%   select_best(metric = "rmse")
fco2_xgb_select_best_passo5
```

## Desempenho dos modelos finais

```{r}
fco2_xgb_model <- boost_tree(
  mtry = fco2_xgb_select_best_passo4$mtry,
  trees = fco2_xgb_select_best_passo5$trees,
  min_n = fco2_xgb_select_best_passo2$min_n,
  tree_depth = fco2_xgb_select_best_passo2$tree_depth, 
  loss_reduction = fco2_xgb_select_best_passo3$loss_reduction, 
  learn_rate = fco2_xgb_select_best_passo5$learn_rate, 
  sample_size = fco2_xgb_select_best_passo4$sample_size
) %>%  
  set_mode("regression")  %>%  
  set_engine("xgboost", nthread = cores, counts = FALSE)
```

```{r}
df <- data.frame(
  mtry = fco2_xgb_select_best_passo4$mtry,
  trees = fco2_xgb_select_best_passo5$trees,
  min_n = fco2_xgb_select_best_passo2$min_n,
  tree_depth = fco2_xgb_select_best_passo2$tree_depth, 
  loss_reduction = fco2_xgb_select_best_passo3$loss_reduction, 
  learn_rate = fco2_xgb_select_best_passo5$learn_rate, 
  sample_size = fco2_xgb_select_best_passo4$sample_size
)
fco2_xgb_wf <- fco2_xgb_wf %>% finalize_workflow(df) # <------
fco2_xgb_last_fit <- last_fit(fco2_xgb_wf, fco2_initial_split) # <--------
```

  ## Criar Preditos
  
```{r}
fco2_test_preds <- bind_rows(
  collect_predictions(fco2_xgb_last_fit)  %>%   mutate(modelo = "xgb")
)
```
  
```{r}
fco2_test_preds %>% 
  ggplot(aes(x=.pred, y=FCO2)) +
  geom_point()+
  theme_bw() +
  geom_smooth(method = "lm") +
  stat_regline_equation(ggplot2::aes(
  label =  paste(..eq.label.., ..rr.label.., sep = "*plain(\",\")~~")))
```

```{r}
fco2_xgb_last_fit_model <-fco2_xgb_last_fit$.workflow[[1]]$fit$fit
vip(fco2_xgb_last_fit_model)
```

## Métricas

```{r}
da <- fco2_test_preds %>% 
  filter(FCO2 > 0, .pred>0 )

my_r <- cor(da$FCO2,da$.pred)
my_r2 <- my_r*my_r
my_mse <- Metrics::mse(da$FCO2,da$.pred)
my_rmse <- Metrics::rmse(da$FCO2,
                         da$.pred)
my_mae <- Metrics::mae(da$FCO2,da$.pred)
my_mape <- Metrics::mape(da$FCO2,da$.pred)*100


fco2_test_preds %>% 
  ggplot(aes(x=FCO2,y=.pred))+
  geom_point()+
  geom_smooth(method = "lm")+
  stat_regline_equation(ggplot2::aes(
    label =  paste(..eq.label.., ..rr.label.., sep = "*plain(\",\")~~")),size=5)
  # ggplot2::annotate('text',x=10.4,y=16.7,label=paste0('RMSE = ',round(my_rmse,2),', MAPE = '
  #                                                     ,round(my_mape,2),'%'),size=5)+
  # theme_bw()
vector_of_metrics <- c(r=my_r, R2=my_r2, MSE=my_mse, RMSE=my_rmse, MAE=my_mae, MAPE=my_mape)
print(data.frame(vector_of_metrics))
```
