<!-- README.md is generated from README.Rmd. Please edit that file -->

```{r, include = FALSE, eval=FALSE}
knitr::opts_chunk$set(
  collapse = TRUE, warning = FALSE, error = FALSE, message = FALSE,
  comment = "#>"
)
```

# EMISSÃO DE CO~2~ DO SOLO EM ÁREAS AGRÍCOLAS: ABORDAGEM EM APRENDIZADO DE MÁQUINA ESTATÍSTICO

## Autor: Prof. Dr. [Alan Rodrigo Panosso](https://www.fcav.unesp.br/#!/alan)
##### E-mail: alan.panosso@unesp.br 
##### Departamento de Engenharia e Ciências Exatas
##### UNESP - Câmpus de Jaboticabal

## Objetivo

O objetivo do repositório `tese-fco2-ml-2023` é promover a transparência, a reprodutibilidade e a colaboração em pesquisa. Você é incentivado a explorar o código-fonte, utilizar os dados e contribuir com melhorias, se desejar. Sinta-se à vontade para entrar em contato caso tenha alguma dúvida ou precise de mais informações sobre minha pesquisa. 

## Contribuições

Contribuições são bem-vindas! Se você deseja colaborar com melhorias nos códigos, correções de erros ou qualquer outro aprimoramento, sinta-se à vontade para abrir uma solicitação de `pull request`.

## Licença

Este projeto é licenciado sob `MIT License`. Consulte o arquivo [LICENSE](https://github.com/arpanosso/tese-fco2-ml-2023/blob/master/LICENSE.md) para obter mais detalhes.

## Base de dados

Apresentação do pacote `fco2r` construído para  divulgação e análise dos resultados obtidos ao longo de mais de $21$ anos de ensaios em campo. Este pacote, permite a visualização dos dados, a execução de análises estatísticas avançadas e a geração de gráficos interativos para tornar os resultados mais acessíveis e compreensíveis para a comunidade científica.

### Instalação

Você pode instalar uma versão de desenvolvimento do pacote `fco2r` a partir do [GitHub](https://github.com/) com os seguintes comandos:

```{r,eval=FALSE}
# install.packages("devtools")
# devtools::install_github("arpanosso/fco2r")
```

### Problemas na instalação:

Possíveis problemas na instalação do pacote podem ser sanados com os seguintes comandos:

```{r}
# Sys.getenv("GITHUB_PAT")
# Sys.unsetenv("GITHUB_PAT")
# Sys.getenv("GITHUB_PAT")
```
