---
output: github_document
---

<!-- README.md is generated from README.Rmd. Please edit that file -->

```{r, include = FALSE, eval=FALSE}
knitr::opts_chunk$set(
  collapse = TRUE, warning = FALSE, error = FALSE, message = FALSE,
  comment = "#>"
)
```

# EMISSÃO DE CO~2~ DO SOLO EM ÁREAS AGRÍCOLAS: ABORDAGEM EM APRENDIZADO DE MÁQUINA ESTATÍSTICO

## Autor: Prof. Dr. [Alan Rodrigo Panosso](https://www.fcav.unesp.br/#!/alan)
##### E-mail: alan.panosso@unesp.br 
##### Departamento de Engenharia e Ciências Exatas
##### UNESP - Câmpus de Jaboticabal

## Objetivo

O objetivo do repositório `tese-fco2-ml-2023` é promover a transparência, a reprodutibilidade e a colaboração em pesquisa. Você é incentivado a explorar o código-fonte, utilizar os dados e contribuir com melhorias, se desejar. Sinta-se à vontade para entrar em contato caso tenha alguma dúvida ou precise de mais informações sobre minha pesquisa. 

## Contribuições

Contribuições são bem-vindas! Se você deseja colaborar com melhorias nos códigos, correções de erros ou qualquer outro aprimoramento, sinta-se à vontade para abrir uma solicitação de `pull request`.

## Licença

Este projeto é licenciado sob `MIT License`. Consulte o arquivo [LICENSE](https://github.com/arpanosso/tese-fco2-ml-2023/blob/master/LICENSE.md) para obter mais detalhes.

## Base de dados

Apresentação do pacote `fco2r` construído para  divulgação e análise dos resultados obtidos ao longo de mais de $21$ anos de ensaios em campo. Este pacote, permite a visualização dos dados, a execução de análises estatísticas avançadas e a geração de gráficos interativos para tornar os resultados mais acessíveis e compreensíveis para a comunidade científica.

### Instalação

Você pode instalar uma versão de desenvolvimento do pacote `fco2r` a partir do [GitHub](https://github.com/) com os seguintes comandos:

```{r,eval=FALSE}
# install.packages("devtools")
# devtools::install_github("arpanosso/fco2r")
```

### Problemas na instalação:

Possíveis problemas na instalação do pacote podem ser sanados com os seguintes comandos:

```{r}
# Sys.getenv("GITHUB_PAT")
# Sys.unsetenv("GITHUB_PAT")
# Sys.getenv("GITHUB_PAT")
```



# Variabilidade temporal de FCO~2~

### Carregando os pacotes

```{r}
library(fco2r)
library(tidyverse)
library(patchwork)
library(ggspatial)
library(readxl)
library(skimr)
library(tidymodels)
library(ISLR)
library(modeldata)
library(vip)
library(ggpubr)
source("../R/graficos.R")
theme_set(theme_bw())
```


### Conhecendo a base de dados de emissão de CO~2~ do solo

Base proveniente de ensaios de campo.

```{r}
data_fco2 %>% 
  janitor::clean_names() -> data_fco2
glimpse(data_fco2)
```


Vamos conhecer, um pouco mais a nossa base de dados.

```{r}
skimr::skim(data_fco2)
```

### Alguns gráficos a respeito de nossa variável alvo, emissão de CO~2~ do solo (FCO~2~).

```{r,fig.width=15, fig.height=10}
composition(fco2,data_fco2)
```

### Aplicando a transformação logarítmica nos dados de FCO~2~

```{r,fig.width=15, fig.height=10}
composition(log10(fco2) ,data_fco2)
```
### Carregando os dados do pacote `{geobr}`

#### Shape dos estados do Brasil

A fonte dos shapes abaixo utiizados é o pacote `{geobr}`, para maiores inofrmações acesse o link no ![GitHub](https://github.com/ipeaGIT/geobr), por comodidade, deixamos armazenados no repositório os arquivos que aqui serão utilizados.

```{r}
# library(geobr)
# brasil_geobr <- geobr::read_country()
# estados <- read_state(code_state = "all")
# write_rds(estados,"data/estados.rds")
# write_rds(brasil_geobr,"data/brasil_geobr.rds")
estados <- read_rds("../data/estados.rds")
```

#### Shape dos municípios
```{r}
# muni <- read_municipality()
# write_rds(muni,"data/municipios.rds")
muni <- read_rds("../data/municipios.rds")
sp_ms <- muni %>% 
  filter(abbrev_state == "SP" | abbrev_state == "MS")

fsp_ms<-if_else(sp_ms$name_muni == "Jaboticabal" | 
             sp_ms$name_muni == "Guariba" |
             sp_ms$name_muni == "Padrópolis" |
             sp_ms$name_muni == "Rincão"|
             sp_ms$name_muni == "Mococa"|
             sp_ms$name_muni == "Ilha Solteira" |
             sp_ms$name_muni == "Aparecida Do Taboado" | 
             sp_ms$name_muni == "Selvíria"|
             sp_ms$name_muni == "Dourados"   
             ,"red","lightyellow")

sp_ms_ <- estados %>% 
      filter(abbrev_state == "SP" | abbrev_state == "MS")

ggplot(sp_ms) + 
  geom_sf(fill="lightyellow") +
  theme_minimal() + 
  annotation_scale(location="bl") +
  geom_sf(data = sp_ms, fill=fsp_ms,col=fsp_ms) +
  # geom_sf(data = sp_ms, fill=fms,col=fms) +
  geom_sf(data = sp_ms_,fill="transparent") +
  tema_mapa()
```

### Conhecendo a base de dados de concentração de CO~2~ atmosférico, oriundo do sensor orbital NASA-OCO2.

O satélite OCO-2 foi lançado em órbita em julho de 2014 pela NASA, e oferece um grande potencial nas estimativas dos fluxos de dióxido de carbono (CO~2~). O satélite mede a concentração de CO~2~ atmosférico indiretamente por meio da intensidade da radiação solar refletida em função da presença de dióxido de carbono em uma coluna de ar. Desta forma, faz-se a leitura em três faixas de comprimento de onda: a do O2, na faixa de $0,757$ a $0,775$ μm, e as do CO~2~, que são subdividas em banda fraca $(1,594 – 1,627 \text{ μm})$ e banda forte $(2,043 – 2,087 \text{ μm})$.

Ele foi o primeiro satélite da NASA direcionado para o monitoramento dos fluxos de CO~2~ atmosférico, sendo um dos mais recentes, e vem apresentando usos bem diversificados, mostrando-se capaz de monitorar as emissões de combustíveis fósseis, fotossíntese, e produção de biomassa.

```{r}
oco2_br %>% 
  janitor::clean_names() -> oco2_br
glimpse(oco2_br)
```

### Breve resumo do banco de dados de X~CO2~
```{r}
skimr::skim(oco2_br)
```

### Manipulando a base `oco2_br` para criação das variáveis temporais e ajuste de unidade de xco2.

Inicialmente devemos transformar os dados de concentração de CO~2~, variável xco2_moles_mole_1 para ppm em seguida devemos criar as variáveis de data a partir da variável time_yyyymmddhhmmss. Além disso, é necessário ajustar os valores de SIF, para compor a variável a partir dos dois sinais fornecidos pelo produto ("YU, L.; WEN, J.; CHANG, C. Y.; FRANKENBERG, C.; SUN, Y. High-Resolution Global Contiguous SIF of OCO-2. **Geophysical Research Letters**, v. 46, n. 3, p. 1449-1458, 2019."). 

```{r}
oco2_br <- oco2_br  %>% 
        mutate(
           xco2 = xco2_moles_mole_1*1e06,
           data = ymd_hms(time_yyyymmddhhmmss),
           ano = year(data),
           mes = month(data),
           dia = day(data),
           dia_semana = wday(data),
           sif = (fluorescence_radiance_757nm_idp_ph_sec_1_m_2_sr_1_um_1*2.6250912*10^(-19)  + 1.5*fluorescence_radiance_771nm_idp_ph_sec_1_m_2_sr_1_um_1* 2.57743*10^(-19))/2
           )
```

Mapa das leituras do satélite OCO2-NASA

```{r}
brasil_geobr <- read_rds("../data/brasil_geobr.rds")
brasil_geobr %>% 
  ggplot() +
  geom_sf(fill="white", color="black",
          size=.15, show.legend = FALSE) +
  tema_mapa() +
  geom_point(data=oco2_br %>%  
                        sample_n(20000) ,
             aes(x=longitude,y=latitude),
             shape=1,
             col="red",
             alpha=01)+
  labs(x="Longitude",y="Latitude")
```


```{r,fig.width=15, fig.height=10}
composition(xco2,oco2_br)
```

```{r,fig.width=15, fig.height=10}
composition(sif,oco2_br)
```

Necessário tratamento dos dados de SIF

```{r}
oco2_br %>% 
  filter (sif > 0) %>%  
  pull(sif) %>% median() -> sif_median

oco2_br <- oco2_br %>% 
  mutate(sif = ifelse(sif > 0, sif, sif_median))
```

Existe uma tendência de aumento monotônica mundial da concentração de CO~2~ na atmosfera, assim, ela deve ser retirada para podermos observar as tendências regionais. Observe que o sinal na variável `XCO2` não apresenta a tendência descrita.

```{r}
oco2_br  %>%  
  ggplot(aes(x=data,y=xco2_moles_mole_1)) +
  geom_point(shape=21,color="black",fill="gray") +
  geom_smooth(method = "lm") +
  stat_regline_equation(ggplot2::aes(
  label =  paste(..eq.label.., ..rr.label.., sep = "*plain(\",\")~~")))
```

Compare com os dados da variáveis `xco2` que apresenta a tendência de crescimento monotônica.

```{r}
oco2_br  %>%  
  ggplot(aes(x=data,y=xco2)) +
  geom_point(shape=21,color="black",fill="gray") +
  geom_smooth(method = "lm") +
  stat_regline_equation(ggplot2::aes(
  label =  paste(..eq.label.., ..rr.label.., sep = "*plain(\",\")~~")))
```

Agora, deve-se vizualizar os dados perdidos nas bases

```{r}
visdat::vis_miss(data_fco2)
```

## Listando as datas dos arquivos
```{r}
lista_data_fco2 <- unique(data_fco2$data)
lista_data_oco2 <- unique(oco2_br$data)
datas_fco2 <- paste0(lubridate::year(lista_data_fco2),"-",lubridate::month(lista_data_fco2)) %>% 
  unique()

datas_oco2 <- paste0(lubridate::year(lista_data_oco2),"-",lubridate::month(lista_data_oco2)) %>% unique()
datas <- datas_fco2[datas_fco2 %in% datas_oco2]
```


Chaves para mesclagem

```{r}
fco2 <- data_fco2 %>% 
  mutate(ano_mes = paste0(lubridate::year(data),"-",lubridate::month(data))) %>% 
  dplyr::filter(ano_mes %in% datas)

xco2 <- oco2_br %>%   
  mutate(ano_mes=paste0(ano,"-",mes)) %>% 
  dplyr::filter(ano_mes %in% datas)
```

Coordenadas das cidades

```{r}
unique(xco2$ano_mes)[unique(xco2$ano_mes) %>% order()] == 
unique(fco2$ano_mes)[unique(fco2$ano_mes) %>% order()]
```



```{r}
data_set <- left_join(fco2 %>% 
            mutate(ano = lubridate::year(data),
                   mes = lubridate::month(data)
                   ), 
          xco2 %>% 
            select(data,mes,dia,longitude,latitude,xco2,sif,fluorescence_radiance_757nm_idp_ph_sec_1_m_2_sr_1_um_1,fluorescence_radiance_771nm_idp_ph_sec_1_m_2_sr_1_um_1, ano_mes), by = "ano_mes") %>% 
  mutate(dist = sqrt((longitude-(-51.423519))^2+(latitude-(-20.362911))^2),
         # SIF = (fluorescence_radiance_757nm_idp_ph_sec_1_m_2_sr_1_um_1*2.6250912*10^(-19)  + 1.5*fluorescence_radiance_771nm_idp_ph_sec_1_m_2_sr_1_um_1* 2.57743*10^(-19))/2
         )


data_set<-data_set %>%
  select(-fluorescence_radiance_757nm_idp_ph_sec_1_m_2_sr_1_um_1, -fluorescence_radiance_771nm_idp_ph_sec_1_m_2_sr_1_um_1 )  %>% 
  filter(dist <= .16, fco2 <= 30 ) 
```


```{r,fig.width=15, fig.height=10}
composition(sif,data_set)
```


```{r}
# Definindo o plano de multisession
future::plan("multisession")
```

```{r}
visdat::vis_miss(data_set)
```

```{r}
tab_medias <- data_set %>% 
  # mutate(SIF = ifelse(SIF <=0, mean(data_set$SIF, na.rm=TRUE),SIF)) %>% 
  group_by(ano_mes, cultura) %>% 
  summarise(fco2 = mean(fco2, na.rm=TRUE),
            xco2 = mean(xco2, na.rm=TRUE),
            sif = mean(sif, na.rm=TRUE))

tab_medias %>% filter(sif > 0) %>% 
  ggplot(aes(y=xco2, x=sif)) +
  geom_point(size=3, shape=21, fill="gray")+
  geom_smooth(method = "lm", se=FALSE,
              ldw=2,color="red")+
  stat_regline_equation(aes(
    label =  paste(..eq.label.., ..rr.label.., sep = "*plain(\",\")~~")),size=5, label.x.npc = .4)

lm(xco2 ~ sif,
           data = tab_medias %>% filter(sif > 0) ) %>% 
  summary.lm()

lm(xco2 ~ sif + sif2,
           data = tab_medias %>% filter(sif > 0) %>% mutate(sif2 = sif^2))  %>% 
  summary.lm()

lm(xco2 ~ sif + sif2 + sif3,
           data = tab_medias %>% filter(sif > 0) %>% mutate(sif2 = sif^2,
                                                            sif3 = sif^3))  %>% 
  summary.lm()
```

```{r}
formula <- y ~ poly(x, 3, raw = TRUE)
tab_medias %>% filter(sif > 0) %>%
  ggplot(aes(x=xco2, y=fco2)) +
  geom_point(size=3, shape=21, fill="gray")+
  geom_smooth(method = "lm", se=FALSE,
              ldw=2,color="red") +
  stat_regline_equation(aes(
    label =  paste(..eq.label.., ..rr.label.., sep = "*plain(\",\")~~")),size=5,label.x.npc = .4) +
  stat_smooth(method="lm", se=TRUE, fill=NA,
                formula=y ~ poly(x, 3, raw=TRUE),colour="blue") +
  stat_regline_equation(aes(
    label =  paste(..eq.label.., ..rr.label.., sep = "*plain(\",\")~~")), formula = y ~ poly(x, 3, raw = TRUE)
    ,size=5,label.x.npc = .2,label.y.npc = .85)

lm(xco2 ~ fco2,
           data = tab_medias %>% filter(sif > 0) ) %>% 
  summary.lm()

lm(xco2 ~ fco2 + fco22,
           data = tab_medias %>% filter(sif > 0) %>% mutate(fco22 = fco2^2))  %>% 
  summary.lm()

lm(xco2 ~ fco2 + fco22 + fco23,
           data = tab_medias %>% filter(sif > 0) %>% mutate(fco22 = fco2^2,
                                                            fco23 = fco2^3))  %>% 
  summary.lm()

lm(xco2 ~ fco2 + fco22 + fco23+ fco24,
           data = tab_medias %>% filter(sif > 0) %>% mutate(fco22 = fco2^2,
                                                            fco23 = fco2^3,
                                                            fco24 = fco2^4))  %>% 
  summary.lm()
```

```{r}
tab_medias %>% filter(sif > 0) %>%
  ggplot(aes(y=fco2, x=sif)) +
  geom_point(size=3, shape=21, fill="gray")+
  geom_smooth(method = "lm", se=FALSE,
              ldw=2,color="red")+
  stat_regline_equation(aes(
    label =  paste(..eq.label.., ..rr.label.., sep = "*plain(\",\")~~")),size=5,label.x.npc = .4,label.y.npc = .1)

lm(fco2 ~ sif,
           data = tab_medias %>% filter(sif > 0) ) %>% 
  summary.lm()

lm(fco2 ~ sif + sif2,
           data = tab_medias %>% filter(sif > 0) %>% mutate(sif2 = sif^2))  %>% 
  summary.lm()

lm(fco2 ~ sif + sif2 + sif3,
           data = tab_medias %>% filter(sif > 0) %>% mutate(sif2 = sif^2,
                                                            sif3 = sif^3))  %>% 
  summary.lm()
```

```{r}
data_set_temporal <- data_set %>% 
  filter(experimento == "Temporal")

data_set_espacial <- data_set %>% 
  filter(experimento == "Espacial")
```


# Carregando dados Meteorológicos de Ilha Solteira

```{r}
dados_estacao <- read_excel("../data-raw/xlsx/estacao_meteorologia_ilha_solteira.xlsx", na = "NA") %>% 
  janitor::clean_names()
glimpse(dados_estacao)
dados_estacao <- dados_estacao %>% 
                   drop_na()
visdat::vis_miss(dados_estacao)
data_set_est_isa <- left_join(data_set %>% 
                         rename(data=data.x), dados_estacao, by = "data") %>%                           mutate(range_t = tmax-tmin) 
```


```{r}
data_set_temporal <- data_set_est_isa %>% 
  filter(experimento == "Temporal")

data_set_espacial <- data_set_est_isa %>% 
  filter(experimento == "Espacial")
```

# Quarta Aproximação

- Alvo: FCO2 - temporal
- restrição dados após 2014
- Features: Atributos do Solo + Xco2 e SIF + Dados da Estação de ISA
- Modelo mais simples e geral
- Teste de três métodos baseados em árvores de decisão


### Visualização do banco de dados 

```{r}
visdat::vis_miss(data_set_temporal)
```

### Definindo a Base de treino e teste
```{r}
# data_set_ml <- data_set_espacial  # <-------
data_set_ml <- data_set_temporal %>% #<-------
  drop_na()
fco2_initial_split <- initial_split(data_set_ml, prop = 0.75)
```

```{r}
fco2_train <- training(fco2_initial_split)
# fco2_test <- testing(fco2_initial_split)
# visdat::vis_miss(fco2_test)
fco2_train  %>% 
  ggplot(aes(x=fco2, y=..density..))+
  geom_histogram(bins = 30, color="black",  fill="lightgray")+
  geom_density(alpha=.05,fill="red")+
  theme_bw() +
  labs(x="fco2 - treino", y = "Densidade")
```


```{r}
fco2_testing <- testing(fco2_initial_split)
fco2_testing  %>% 
  ggplot(aes(x=fco2, y=..density..))+
  geom_histogram(bins = 30, color="black",  fill="lightgray")+
  geom_density(alpha=.05,fill="blue")+
  theme_bw() +
  labs(x="fco2 - teste", y = "Densidade")
```

```{r}
fco2_train   %>%    select(fco2:hlifs,xco2,sif,tmed:inso) %>% 
  mutate(range_t = tmax-tmin) %>% 
  select(-c(tmax,tmin,umax,umin,dir_vel)) %>%   
  select(where(is.numeric)) %>%
  drop_na() %>% 
  cor()  %>%  
  corrplot::corrplot()
```


### data prep
```{r}
fco2_recipe <- recipe(fco2 ~ ., 
                      data = fco2_train %>% 
            select(fco2:hlifs,xco2,sif,tmed:inso) 
) %>%  
  # step_normalize(all_numeric_predictors())  %>% 
  step_naomit() %>%  
  step_novel(all_nominal_predictors()) %>% 
  step_zv(all_predictors()) %>%
  step_naomit(c(ts, us)) %>% 
  step_impute_median(where(is.numeric)) %>% # inputação da mediana nos numéricos
  # step_poly(c(Us,Ts), degree = 2)  %>%  
  step_dummy(all_nominal_predictors())
bake(prep(fco2_recipe), new_data = NULL)
```

```{r}
visdat::vis_miss(bake(prep(fco2_recipe), new_data = NULL))
```

### Reamostragem definida e será padrão para todos os modelos

```{r}
fco2_resamples <- vfold_cv(fco2_train, v = 5) 
```

## Support Vector Machine
#### ϵ-insensitive loss regression (Flavor).
https://bradleyboehmke.github.io/HOML/svm.html
https://stackoverflow.com/questions/77735850/variable-importance-plot-for-support-vector-machine-with-tidymodel-framework-is

### Definição do modelo
```{r}
fco2_svm_model <- svm_rbf(
  cost = tune(), 
  rbf_sigma = tune(),
  margin = tune()) %>% # margin sempre para regressão
  set_mode("regression") %>%
  set_engine("kernlab") #%>% 
  #translate()


# fco2_svm_model <- svm_linear(
#   cost = tune(),
#   margin = tune()
# ) %>%  
#   set_engine("LiblineaR") %>% 
#   set_mode("regression")
```


### Workflow
```{r}
fco2_svm_wf <- workflow()   %>%  
  add_model(fco2_svm_model) %>% 
  add_recipe(fco2_recipe)
```

### Criando a matriz (grid) com os valores de hiperparâmetros a serem testados


```{r}
grid_svm <- expand.grid(
  cost = c(0.01, 0.0625, 0.1, 0.5, 1, 10, 20, 50),
  rbf_sigma = c(0.001, 0.01, 0.095, 0.5),
  margin = c( .001, 0.025,.05, 0.175)
)
glimpse(grid_svm)
```
### Tuning de hiperparâmetros

```{r}
fco2_svm_tune_grid <- tune_grid(
  fco2_svm_wf,
  resamples = fco2_resamples,
  grid = grid_svm,
  metrics = metric_set(rmse)
)
```

```{r}
autoplot(fco2_svm_tune_grid)
```

```{r}
collect_metrics(fco2_svm_tune_grid)
fco2_svm_tune_grid %>%   
  show_best(metric = "rmse", n = 5)
```


### Desempenho dos modelos finais

```{r}
fco2_svm_best_params <- select_best(fco2_svm_tune_grid, "rmse")
fco2_svm_wf <- fco2_svm_wf %>% 
  finalize_workflow(fco2_svm_best_params)
fco2_svm_last_fit <- last_fit(fco2_svm_wf, fco2_initial_split)
```

### Criando os preditos

```{r}
fco2_test_preds <- bind_rows(
  collect_predictions(fco2_svm_last_fit)  %>%  
    mutate(modelo = "svm")
)

fco2_test <- testing(fco2_initial_split)
visdat::vis_miss(fco2_test)
```

```{r}
fco2_test_preds %>% 
  ggplot(aes(x=.pred, y=fco2)) +
  geom_point()+
  theme_bw() +
  geom_smooth(method = "lm") +
  stat_regline_equation(ggplot2::aes(
  label =  paste(..eq.label.., ..rr.label.., sep = "*plain(\",\")~~"))) +
  geom_abline (slope=1, linetype = "dashed", color="Red")
```

# Importância

To compute the variable importance scores we just call vip() with method = "permute" and pass our previously defined predictions wrapper to the pred_wrapper argument. `estimate` should be a numeric vector, not a numeric matrix.


```{r}
fco2_svm_last_fit_model <- fco2_svm_last_fit$.workflow[[1]]$fit$fit
fco2_svm_last_fit %>%
  extract_fit_parsnip() %>%
  vip(
    method = "permute", 
    target = "fco2", 
    metric = "rmse",
    nsim = 5,
    pred_wrapper = function(object, newdata)
      as.vector(kernlab::predict(object, newdata)),
    train = fco2_train %>% 
            select(fco2:hlifs,xco2,sif,tmed:inso),
     aesthetics = list(color = "black", fill = "orange")) +
    theme(axis.text.y=element_text(size=rel(1.5)),
          axis.text.x=element_text(size=rel(1.5)),
          axis.title.x=element_text(size=rel(1.5))
          )
```

## Métricas

```{r}
da <- fco2_test_preds %>% 
  filter(fco2 > 0, .pred>0 )

my_r <- cor(da$fco2,da$.pred)
my_r2 <- my_r*my_r
my_mse <- Metrics::mse(da$fco2,da$.pred)
my_rmse <- Metrics::rmse(da$fco2,
                         da$.pred)
my_mae <- Metrics::mae(da$fco2,da$.pred)
my_mape <- Metrics::mape(da$fco2,da$.pred)*100

vector_of_metrics <- c(r=my_r, R2=my_r2, MSE=my_mse, RMSE=my_rmse, MAE=my_mae, MAPE=my_mape)
print(data.frame(vector_of_metrics))
```

## Árvore de Decisão

### Definição do modelo
```{r}
fco2_dt_model <- decision_tree(
  cost_complexity = tune(), # Quanto maior mais poda é realizada na árvore,
  tree_depth = tune(),  # Limitar evita criação de regras complexas
  min_n = tune() #número mín de obs em um nó para ser / em sub-nós.
)  %>%  
  set_mode("regression")  %>%  
  set_engine("rpart")
```


### Workflow
```{r}
fco2_dt_wf <- workflow()   %>%  
  add_model(fco2_dt_model) %>% 
  add_recipe(fco2_recipe)
```

### Criando a matriz (grid) com os valores de hiperparâmetros a serem testados

```{r}
# grid_dt <- grid_regular(
#   cost_complexity(c(1e-1, 1e-7)),
#   tree_depth(range = c(2, 30)),
#   min_n(range = c(2, 93)),
#   levels = 20 # <-----------------------------
# )

## melhor hiperparâmetros
grid_dt <- expand.grid(
  cost_complexity = c(1e-1, 1e-2, 1e-3, 1e-05, 1.e-06, 1e-7),
  tree_depth = c(2, 5, 15, 30),
  min_n  = c(2, 42, 93)
)
glimpse(grid_dt)
```
### Tuning de hiperparâmetros

```{r}
fco2_dt_tune_grid <- tune_grid(
  fco2_dt_wf,
  resamples = fco2_resamples,
  grid = grid_dt,
  metrics = metric_set(rmse)
)
```

```{r}
autoplot(fco2_dt_tune_grid)
```

```{r}
collect_metrics(fco2_dt_tune_grid)
fco2_dt_tune_grid %>%   show_best(metric = "rmse", n = 6)
```


### Desempenho dos modelos finais

```{r}
fco2_dt_best_params <- select_best(fco2_dt_tune_grid, "rmse")
fco2_dt_wf <- fco2_dt_wf %>% finalize_workflow(fco2_dt_best_params)
fco2_dt_last_fit <- last_fit(fco2_dt_wf, fco2_initial_split)
```

### Criando os preditos

```{r}
fco2_test_preds <- bind_rows(
  collect_predictions(fco2_dt_last_fit)  %>%   mutate(modelo = "dt")
)

fco2_test <- testing(fco2_initial_split)
visdat::vis_miss(fco2_test)
```

```{r}
fco2_test_preds %>% 
  ggplot(aes(x=.pred, y=fco2)) +
  geom_point()+
  theme_bw() +
  geom_smooth(method = "lm") +
  stat_regline_equation(ggplot2::aes(
  label =  paste(..eq.label.., ..rr.label.., sep = "*plain(\",\")~~"))) +
  geom_abline (slope=1, linetype = "dashed", color="Red")
```

# Importância

```{r}
fco2_dt_last_fit_model <-fco2_dt_last_fit$.workflow[[1]]$fit$fit
vip(fco2_dt_last_fit_model,
    aesthetics = list(color = "black", fill = "orange")) +
    theme(axis.text.y=element_text(size=rel(1.5)),
          axis.text.x=element_text(size=rel(1.5)),
          axis.title.x=element_text(size=rel(1.5))
          )
```

## Métricas

```{r}
da <- fco2_test_preds %>% 
  filter(fco2 > 0, .pred>0 )

my_r <- cor(da$fco2,da$.pred)
my_r2 <- my_r*my_r
my_mse <- Metrics::mse(da$fco2,da$.pred)
my_rmse <- Metrics::rmse(da$fco2,
                         da$.pred)
my_mae <- Metrics::mae(da$fco2,da$.pred)
my_mape <- Metrics::mape(da$fco2,da$.pred)*100

vector_of_metrics <- c(r=my_r, R2=my_r2, MSE=my_mse, RMSE=my_rmse, MAE=my_mae, MAPE=my_mape)
print(data.frame(vector_of_metrics))
```
```{r}
tree_fit_rpart <- extract_fit_engine(fco2_dt_last_fit)  
rpart.plot::rpart.plot(tree_fit_rpart,cex=.4)
```


## Random Forest

### Definição do modelo
```{r}
fco2_rf_model <- rand_forest(
  min_n = tune(),
  mtry = tune(),
  trees = tune()
)   %>%  
  set_mode("regression")  %>% 
  set_engine("randomForest")
```

### Workflow

```{r}
fco2_rf_wf <- workflow()   %>%  
  add_model(fco2_rf_model) %>%  
  add_recipe(fco2_recipe)
```

### Tune
```{r}
# grid_rf <- grid_regular(
#   min_n(range = c(20, 30)),
#   mtry(range = c(5,10)),
#   trees(range = c(100,500) ),
#   levels = 5 #<-----------------------
# )


grid_rf <- expand.grid(
  min_n = c(2, 5), #número mínimo de observações necessárias em um nó
  mtry = c(5,10, 20), #quantas variáveis  em cada divisão de árvore
  # usar a raiz quadrada do número total de variáveis em seus dados mtry REGRA
  trees = c(100, 500) #número de árvores MENOS CRITICO 500 o mais usado.
)
```

```{r}
fco2_rf_tune_grid <- tune_grid(
 fco2_rf_wf,
  resamples = fco2_resamples,
  grid = grid_rf,
  metrics = metric_set(rmse)
)
```


```{r}
autoplot(fco2_rf_tune_grid)
```

```{r}
collect_metrics(fco2_rf_tune_grid)
fco2_rf_tune_grid %>%   
  show_best(metric = "rmse", n = 6)
```

### Desempenho modelo final
```{r}
fco2_rf_best_params <- select_best(fco2_rf_tune_grid, "rmse")
fco2_rf_wf <- fco2_rf_wf %>%
  finalize_workflow(fco2_rf_best_params)
fco2_rf_last_fit <- last_fit(fco2_rf_wf, fco2_initial_split)
```

### Criando os preditos

```{r}
fco2_test_preds <- bind_rows(
  collect_predictions(fco2_rf_last_fit)  %>%   
    mutate(modelo = "rf"))

fco2_test <- testing(fco2_initial_split)
visdat::vis_miss(fco2_test)
```

```{r}
fco2_test_preds %>% 
  ggplot(aes(x=.pred, y=fco2)) +
  geom_point()+
  theme_bw() +
  geom_smooth(method = "lm") +
  stat_regline_equation(ggplot2::aes(
  label =  paste(..eq.label.., ..rr.label.., sep = "*plain(\",\")~~"))) +
  geom_abline (slope=1, linetype = "dashed", color="Red")
```

# Importância

```{r}
fco2_rf_last_fit_model <-fco2_rf_last_fit$.workflow[[1]]$fit$fit
vip(fco2_rf_last_fit_model,
    aesthetics = list(color = "black", fill = "orange")) +
    theme(axis.text.y=element_text(size=rel(1.5)),
          axis.text.x=element_text(size=rel(1.5)),
          axis.title.x=element_text(size=rel(1.5))
          )
```
## Métricas

```{r}
da <- fco2_test_preds %>% 
  filter(fco2 > 0, .pred>0 )

my_r <- cor(da$fco2,da$.pred)
my_r2 <- my_r*my_r
my_mse <- Metrics::mse(da$fco2,da$.pred)
my_rmse <- Metrics::rmse(da$fco2,
                         da$.pred)
my_mae <- Metrics::mae(da$fco2,da$.pred)
my_mape <- Metrics::mape(da$fco2,da$.pred)*100


vector_of_metrics <- c(r=my_r, R2=my_r2, MSE=my_mse, RMSE=my_rmse, MAE=my_mae, MAPE=my_mape)
print(data.frame(vector_of_metrics))
```

## Boosting gradient tree (xgb)

```{r}
cores = 4
fco2_xgb_model <- boost_tree(
  mtry = 0.8, 
  trees = tune(), # <---------------
  min_n = 5, 
  tree_depth = 4,
  loss_reduction = 0, # lambda
  learn_rate = tune(), # epsilon
  sample_size = 0.8
)  %>%   
  set_mode("regression")  %>% 
  set_engine("xgboost", nthread = cores, counts = FALSE)
```

```{r}
fco2_xgb_wf <- workflow()  %>%  
  add_model(fco2_xgb_model) %>%  
  add_recipe(fco2_recipe)
```


```{r}
grid_xgb <- grid_regular(
  learn_rate(range =  c(0.005, 0.3)),
  trees(range = c(3, 100)),
  levels = 5
)
```

#### Passo 1

```{r}
fco2_xgb_tune_grid <- tune_grid(
 fco2_xgb_wf,
  resamples = fco2_resamples,
  grid = grid_xgb,
  metrics = metric_set(rmse)
)
autoplot(fco2_xgb_tune_grid)
```

```{r}
fco2_xgb_tune_grid   %>%   show_best(metric = "rmse", n = 5)
```

```{r}
fco2_xgb_select_best_passo1 <- fco2_xgb_tune_grid %>% 
  select_best(metric = "rmse")
fco2_xgb_select_best_passo1
```
#### Passo 2
```{r}
fco2_xgb_model <- boost_tree(
  mtry = 0.8,
  trees = fco2_xgb_select_best_passo1$trees,
  min_n = tune(),
  tree_depth = tune(), 
  loss_reduction = 0, 
  learn_rate = fco2_xgb_select_best_passo1$learn_rate, 
  sample_size = 0.8
) %>% 
  set_mode("regression")  %>% 
  set_engine("xgboost", nthread = cores, counts = FALSE)

#### Workflow
fco2_xgb_wf <- workflow() %>%  
    add_model(fco2_xgb_model)   %>%   
    add_recipe(fco2_recipe)

#### Grid
fco2_xgb_grid <- grid_regular(
  tree_depth(range = c(1, 4)), 
  min_n(range = c(5, 60)),
  levels = 5
)

fco2_xgb_tune_grid <- fco2_xgb_wf   %>%   
  tune_grid(
    resamples =fco2_resamples,
    grid = fco2_xgb_grid,
    control = control_grid(save_pred = TRUE, verbose = FALSE, allow_par = TRUE),
    metrics = metric_set(rmse)
  )

#### Melhores hiperparâmetros
autoplot(fco2_xgb_tune_grid)
```



```{r}
fco2_xgb_tune_grid  %>%   
  show_best(metric = "rmse", n = 5)
fco2_xgb_select_best_passo2 <- fco2_xgb_tune_grid  %>% 
  select_best(metric = "rmse")
fco2_xgb_select_best_passo2
```

## Passo 3
```{r}
fco2_xgb_model <- boost_tree(
  mtry = 0.8,
  trees = fco2_xgb_select_best_passo1$trees,
  min_n = fco2_xgb_select_best_passo2$min_n,
  tree_depth = fco2_xgb_select_best_passo2$tree_depth, 
  loss_reduction =tune(), 
  learn_rate = fco2_xgb_select_best_passo1$learn_rate, 
  sample_size = 0.8
)  %>%  
  set_mode("regression")  %>%  
  set_engine("xgboost", nthread = cores, counts = FALSE)

#### Workflow
fco2_xgb_wf <- workflow()  %>%   
    add_model(fco2_xgb_model)  %>%   
    add_recipe(fco2_recipe)

#### Grid
fco2_xgb_grid <- grid_regular(
  loss_reduction(range = c(0.01, 8)),
  levels = 6
)

fco2_xgb_tune_grid <- fco2_xgb_wf   %>%   
  tune_grid(
    resamples = fco2_resamples,
    grid = fco2_xgb_grid,
    control = control_grid(save_pred = TRUE, 
                           verbose = FALSE, 
                           allow_par = TRUE),
    metrics = metric_set(rmse)
  )

#### Melhores hiperparâmetros
autoplot(fco2_xgb_tune_grid)
```


```{r}
fco2_xgb_tune_grid   %>%   show_best(metric = "rmse", n = 5)
fco2_xgb_select_best_passo3 <- fco2_xgb_tune_grid %>% select_best(metric = "rmse")
fco2_xgb_select_best_passo3
```

### Passo 4
```{r}
fco2_xgb_model <- boost_tree(
  mtry = tune(),
  trees = fco2_xgb_select_best_passo1$trees,
  min_n = fco2_xgb_select_best_passo2$min_n,
  tree_depth = fco2_xgb_select_best_passo2$tree_depth, 
  loss_reduction = fco2_xgb_select_best_passo3$loss_reduction, 
  learn_rate = fco2_xgb_select_best_passo1$learn_rate, 
  sample_size = tune()
)%>%  
  set_mode("regression")  |> 
  set_engine("xgboost", nthread = cores, counts = FALSE)

#### Workflow
fco2_xgb_wf <- workflow()  %>%   
    add_model(fco2_xgb_model)  %>%   
    add_recipe(fco2_recipe)

#### Grid
fco2_xgb_grid <- expand.grid(
    sample_size = seq(0.5, 1.0, length.out = 4), ## <---
    mtry = seq(0.1, 1.0, length.out = 4) ## <---
)

fco2_xgb_tune_grid <- fco2_xgb_wf   %>%   
  tune_grid(
    resamples = fco2_resamples,
    grid = fco2_xgb_grid,
    control = control_grid(save_pred = TRUE, 
                           verbose = FALSE, 
                           allow_par = TRUE),
    metrics = metric_set(rmse)
  )

autoplot(fco2_xgb_tune_grid)
```

```{r}
fco2_xgb_tune_grid  %>%  
  show_best(metric = "rmse", n = 5)
fco2_xgb_select_best_passo4 <- fco2_xgb_tune_grid   %>%
  select_best(metric = "rmse")
fco2_xgb_select_best_passo4
```


### Passo 5

```{r}
fco2_xgb_model <- boost_tree(
  mtry = fco2_xgb_select_best_passo4$mtry,
  trees = tune(),
  min_n = fco2_xgb_select_best_passo2$min_n,
  tree_depth = fco2_xgb_select_best_passo2$tree_depth, 
  loss_reduction = fco2_xgb_select_best_passo3$loss_reduction, 
  learn_rate = tune(), 
  sample_size = fco2_xgb_select_best_passo4$sample_size
) %>% 
  set_mode("regression")  %>%  
  set_engine("xgboost", nthread = cores, counts = FALSE)

#### Workflow
fco2_xgb_wf <- workflow() %>%   
    add_model(fco2_xgb_model)  %>%   
    add_recipe(fco2_recipe)

#### Grid
fco2_xgb_grid <- expand.grid(
    learn_rate = c(0.10, 0.15, 0.25, 0.50),
    trees = c(100, 250, 500)
)

fco2_xgb_tune_grid <- fco2_xgb_wf   %>%   
  tune_grid(
    resamples = fco2_resamples,
    grid = fco2_xgb_grid,
    control = control_grid(save_pred = TRUE, 
                           verbose = FALSE, 
                           allow_par = TRUE),
    metrics = metric_set(rmse)
  )

#### Melhores hiperparâmetros
autoplot(fco2_xgb_tune_grid)
```

```{r}
fco2_xgb_tune_grid  %>%   
  show_best(metric = "rmse", n = 5)
fco2_xgb_select_best_passo5 <- fco2_xgb_tune_grid %>%
  select_best(metric = "rmse")
fco2_xgb_select_best_passo5
```

## Desempenho dos modelos finais

```{r}
fco2_xgb_model <- boost_tree(
  mtry = fco2_xgb_select_best_passo4$mtry,
  trees = fco2_xgb_select_best_passo5$trees,
  min_n = fco2_xgb_select_best_passo2$min_n,
  tree_depth = fco2_xgb_select_best_passo2$tree_depth, 
  loss_reduction = fco2_xgb_select_best_passo3$loss_reduction, 
  learn_rate = fco2_xgb_select_best_passo5$learn_rate, 
  sample_size = fco2_xgb_select_best_passo4$sample_size
) %>%  
  set_mode("regression")  %>%  
  set_engine("xgboost", nthread = cores, counts = FALSE)
```

```{r}
df <- data.frame(
  mtry = fco2_xgb_select_best_passo4$mtry,
  trees = fco2_xgb_select_best_passo5$trees,
  min_n = fco2_xgb_select_best_passo2$min_n,
  tree_depth = fco2_xgb_select_best_passo2$tree_depth, 
  loss_reduction = fco2_xgb_select_best_passo3$loss_reduction, 
  learn_rate = fco2_xgb_select_best_passo5$learn_rate, 
  sample_size = fco2_xgb_select_best_passo4$sample_size
)
fco2_xgb_wf <- fco2_xgb_wf %>% finalize_workflow(df) # <------
fco2_xgb_last_fit <- last_fit(fco2_xgb_wf, fco2_initial_split) # <--------
```

## Criar Preditos
  
```{r}
fco2_test_preds <- bind_rows(
  collect_predictions(fco2_xgb_last_fit)  %>%   
    mutate(modelo = "xgb")
)
```
  
```{r}
fco2_test_preds %>% 
  ggplot(aes(x=.pred, y = fco2)) +
  geom_point()+
  theme_bw() +
  geom_smooth(method = "lm") +
  stat_regline_equation(ggplot2::aes(
  label =  paste(..eq.label.., ..rr.label.., sep = "*plain(\",\")~~")))+
  geom_abline (slope=1, linetype = "dashed", color="Red")
```

```{r}
fco2_xgb_last_fit_model <-fco2_xgb_last_fit$.workflow[[1]]$fit$fit
vip(fco2_xgb_last_fit_model,
    aesthetics = list(color = "black", fill = "orange")) +
    theme(axis.text.y=element_text(size=rel(1.5)),
          axis.text.x=element_text(size=rel(1.5)),
          axis.title.x=element_text(size=rel(1.5))
          )
```

## Métricas

```{r}
da <- fco2_test_preds %>% 
  filter(fco2 > 0, .pred>0 )

my_r <- cor(da$fco2,da$.pred)
my_r2 <- my_r*my_r
my_mse <- Metrics::mse(da$fco2,da$.pred)
my_rmse <- Metrics::rmse(da$fco2,
                         da$.pred)
my_mae <- Metrics::mae(da$fco2,da$.pred)
my_mape <- Metrics::mape(da$fco2,da$.pred)*100

vector_of_metrics <- c(r=my_r, R2=my_r2, MSE=my_mse, RMSE=my_rmse, MAE=my_mae, MAPE=my_mape)
print(data.frame(vector_of_metrics))
```


